臺灣高等法院民事裁定　　　　　　
111年度聲字第232號
聲  請  人  胡映泉（原名胡偉倫）

上列聲請人因與相對人陶然（原名陶煥五）間返還不當得利等事
件，聲請訴訟救助，本院裁定如下：
    主  文
聲請駁回。
    理  由
一、聲請意旨：相對人訴請伊返還碩天科技股份有限公司（下稱
　　碩天公司）股票等項，原法院111年度重訴字第6號判決伊敗
    訴，伊提起上訴，現繫屬於本院111年度重上字第405號（下
    稱系爭訴訟），訴訟標的價額為新臺幣（下同）1306萬1300
    元，應徵第二審裁判費19萬0524元。因伊無力支付上開訴訟
    費用，且系爭訴訟並非顯無勝訴希望，為此聲請訴訟救助等
    語。
二、按「當事人無資力支出訴訟費用者，法院應依聲請，以裁定
    准予訴訟救助，但顯無勝訴之望者，不在此限」、「無資力
    支出訴訟費用之事由，應釋明之」、「釋明事實上之主張者
　　，得用可使法院信其主張為真實之一切證據。但依證據之性
    質不能即時調查者，不在此限」，民事訴訟法第107條第1項
　　、第109條第2項、第284條定有明文。次按聲請訴訟救助，
    應提出能即時調查之證據，以釋明請求救助之事由。是法院
    調查聲請人是否無資力支出訴訟費用，專就聲請人提出之證
    據為之，如聲請人並未提出證據，即應將其聲請駁回，無依
    職權調查或定期命補正之必要（最高法院88年度台抗字第16
    1號裁定意旨參照）。再按若非挪用自己或家族所必須之生
    活費，將無法支出訴訟費用，且無籌措款項以支出訴訟費用
    之信用技能，方能謂之為無資力支出訴訟費用（最高法院97
    年度台聲字第963號裁定意旨參照）。又所謂無資力係指窘
    於生活，且缺乏經濟信用者而言（最高法院43年台抗字第15
    2號裁定意旨參照）。
三、聲請人主張相對人訴請返還其名下證券帳戶內碩天公司股票
    （下稱系爭股票）等項，經其提起上訴。但是，系爭股票與
    孳息業經刑事案件查扣並宣告沒收，並非其所得支配。又系
    爭股份於110年分配股利63萬1800元亦遭凍結，扣除上開股
    利，關於110年度所得不及4萬元，且其名下僅有車齡17年老
    舊汽車1部，無力支付系爭訴訟第二審裁判費云云（見本院
    卷第5-9頁）。經查：
　㈠原法院111年度重訴字第6號判決命聲請人應給付相對人系爭
    股票等項，聲請人提起上訴，訴訟標的價額為1306萬1300元
    ，應徵第二審裁判費19萬0524元，有判決書與裁定書可稽（
    見本院卷第101-107頁）。
　㈡聲請人固舉本院107年度金上重更一字第6號刑事判決書（見
    本院卷第11、88-89、94頁）、全國財產稅總歸戶財產查詢
    清單、110年度綜合所得稅各類所得資料清單為證（依序見
    同卷第97-99頁）。但是，上開資料僅釋明聲請人於110年度
    應申報課稅之收入以系爭股票股利為主（63萬1800元）、其
    他所得約4萬元，應納稅資產為老舊汽車一部。尚不宜僅憑
    前開政府檔案，推論此為上訴人全部收入、資產狀態。
　㈢再者，聲請人既稱其信賴母親即第三人林丹，始輾轉將證券
    帳戶提供相對人買賣碩天公司股票云云（見本院卷第5頁）
　　，足證其處理財務方式具備一定信用與交易能力。又聲請人
    迄未釋明其如何窘於生活，且缺乏經濟信用，是其聲請於法
    不符，不應准許。
四、爰裁定如主文。
中　　華　　民　　國　　111 　年　　5 　　月　　31　　日
                  民事第十一庭  
                        審判長法  官  李慈惠
                              法  官  謝永昌
                              法  官  吳燁山
正本係照原本作成。
如不服本裁定，應於收受送達後10日內向本院提出抗告狀，並應
繳納抗告費新臺幣１千元。
中　　華　　民　　國　　111 　年　　5 　　月　　31　　日
　　　　　　　　　　　　　    書記官  莊雅萍